【裁判字號】    89,自,169
【裁判日期】    890811
【裁判案由】    詐欺
【裁判全文】
臺灣板橋地方法院刑事判決                          八十九年度自字第一六九號
    自  訴  人  丙○○
    被      告  丁○○
右列被告因詐欺案件，經自訴人提起自訴，本院判決如左：
    主  文
丁○○無罪。
    理  由
一、自訴意旨略以：被告丁○○於民國（下同）八十八年十月二十三日，赴自訴人丙○○位於臺北市○○街二九三號五樓之六之住處內，以因故需款孔急為由，向自
    訴人借款，經自訴人轉向友人調現後，借款新臺幣（下同）二十三萬元予被告，
    同年十一月上旬，被告再度於上址向自訴人借款，自訴人乃向友人調借現金十萬
    元轉借予被告，其後被告復陸續向自訴人借款，迄八十九年三月十五日，借款金
    額已達六十四萬元，被告開具面額十四萬元之本票一紙、面額各為三萬元之本票
    十紙、面額各為五萬元之本票四紙交予自訴人，惟屆期仍未清償該等款項；另被
    告於八十八年十一月中旬，以需款孔急為由，向自訴人借用支票，並表明票期屆
    至前將匯款進入該支票帳戶內，自訴人遂開具面額合計為一百萬元之支票八紙交
    予被告，詎屆期被告竟未匯款進入該帳戶內，致自訴人尚須自行籌措票款及協調
    清償事宜，嗣於八十九年二月間，被告再度向原告要求換票，並表明將開具同額
    支票交由自訴人收執，以示負責還款，自訴人乃開具面額各為五十五萬元及十萬
    元之支票各一紙交予被告，詎屆期被告仍未還款，致自訴人遭該紙面額五十五萬
    元支票之執票人甲○○訴請給付票款，因認被告涉有刑法第三百三十九條第一項
    之詐欺取財罪嫌云云。
二、按犯罪事實應依證據認定之，無證據不得推定其犯罪事實；又不能證明被告犯罪
    者，應諭知無罪之判決；刑事訴訟法第一百五十四條及第三百零一條第一項分別
    定有明文。
三、訊據被告丁○○對於向自訴人丙○○借得上開款項及支票一節，固坦承不諱，惟
    堅決否認有詐欺取財犯行，辯稱：伊向自訴人借款及借票係用以清償賭債，自訴
    人亦知悉賭債之事，伊並無詐欺取財情事等語。經查：自訴人與被告二人原係男
    女朋友關係，被告當時並無正常工作，其向自訴人借款及借票後，始終未能清償
    其所積欠之借款及票款等情，業據自訴人陳明在卷，是彼等當時既為關係菲淺之
    男女朋友，而被告又無正常工作及收入來源，自訴人對於被告資力如何自應知悉
    甚稔，惟於此情形下，竟仍願向友人調借現金轉借予被告花用，且被告始終未能
    清償欠款，竟又持續借貸鉅額款項及支票供被告使用，則自訴人當時是否確有「
    陷於錯誤」而交付財物予被告之情事，殊非無疑；又被告當時曾帶同自訴人赴賭
    場見聞其賭博行為，其向自訴人借得上開款項及支票亦係供清償其賭債之用等節
    ，亦據自訴人及被告一致陳明在卷，足徵自訴人當時確已知悉其借予被告之上開
    款項及支票係供被告賭博之用，其顯係基於男女朋友關係之感情因素考量，始借
    貸上開款及支票供被告揮霍花用，準此以觀，實難認被告在客觀上有施用何等詐
    術手段向自訴人詐取財物之情事；再被告當時為籌措賭博資金曾輾轉委請債主甲○○持自訴人之支票調借鉅額款項計六十萬元，嗣於八十八年十月間，自訴人尚
    曾與被告同赴甲○○住處協商處理延展票期等債務清償事宜等節，復據證人甲○○到庭結證屬實，核與被告供述情節相符，並經自訴人陳明在卷，此益徵自訴人
    當時顯已知悉被告之資力狀況及賭博揮霍習性，詎其後仍屢屢借票予被告，並一
    再同意換票延展票期，尤難認被告有施用詐術致自訴人陷於錯誤而交付財物之詐
    欺取財情事。至自訴人雖指陳被告先前一再以相同手法騙取女友財物云云，並舉
    證人即被告前任女友乙○○為證，然本件尚難認被告有施用詐術致自訴人陷於錯
    誤而交付財物之情事，已如上述，且無論被告先前是否有詐取他人財物之行為，
    其與被告是否涉有本件詐欺取財罪嫌，尚無必然之因果關係，亦無從援引為被告
    涉有詐欺取財罪嫌之積極事證，況依證人乙○○於本院審理時到庭證述之內容觀
    之，被告先前係為實際經營生意需資金周轉，始向其借款及借用支票，嗣借得之
    現金四十餘萬元，雖未能依原先約定於一個月內清償，惟最終仍清償完畢，而其
    借用之五十張空白支票，除最末數張支票有發生退票情形，其餘支票均有兌現，
    其中張女自行補足之退票款二十餘萬元，被告亦已清償完畢，被告最終既已有清
    償該等借款及票款，實難認其有意圖不法所有對其前任女友乙○○詐取財物之情
    事，且尤難憑證人乙○○此部分證詞遽認被告涉有本件詐欺取財罪嫌。綜上所述
    ，本件被告既未對自訴人施以何等詐術行為，自訴人又無何等陷於錯誤而交付財
    物之情事，與刑法上詐欺財財罪之構成要件即有未合，自難難僅以被告向自訴人
    借用現金及支票迄未清償之客觀事態，驟然推論被告成立詐欺取財罪責。此外，
    復查無其他積極證據足資證明被告有自訴意旨所指之詐欺取財犯行，揆諸前揭規
    定，要屬不能證明其犯罪，爰為無罪之諭知。
據上論斷，應依刑事訴訟法第三百四十三條、三百零一條第一項，判決如主文。
中      華      民      國      八十九      年    八      月    十一    日
          臺灣板橋地方法院刑事第二庭
                                          法  官  王  屏  夏
右正本證明與原本無異。
如不服本判決，應於判決送達後十日內，向本院提出上訴狀。
                                          書記官  楊  璧  華
中      華      民      國      八十九      年    八      月    十六    日


司法院資訊處製作；財團法人民間司法改革基金會備份。
